臺灣新竹地方法院民事判決　九十年度訴字第二五九號
　　原　　　告　甲○○
　　被　　　告　乙○○
右當事人間排除侵害事件，本院判決如左：
　　主　　文
被告應將坐落新竹縣新豐鄉○○段第六八六號土地內如附圖所示Ａ部份面積五六點五
五平方公尺、第六九六號土地內如附圖所示Ｂ部份面積一八０點一二平方公尺、第六
八八號土地內如附圖所示Ｃ部份面積三八八點九二平方公尺、第六九０號土地內如附
圖所示Ｄ部份面積八三點七０平方公尺、第六八九號土地內如附圖所示Ｅ部分面積一
四五點三一平方公尺、第六八０號土地內如附圖所示Ｆ部分面積一二四點六八平方公
尺、第六七二號土地內如附圖所示Ｇ部分面積二九０點二四平方公尺、第六六八號土
地內如附圖所示Ｈ部分面積八九點七０平方公尺、第六七０號土地內如附圖所示Ｉ部
分面積二七點四０平方公尺之地上物清除，將該土地返還原告及其他共有人全體。
被告應給付原告新臺幣柒仟肆佰壹拾貳元，暨自民國九十年四月十八日起至清償日止
，按週年利率百分之五計算之利息。
被告應自民國九十年四月十八日起至返還上開土地之日止，按年給付原告新臺幣參仟
柒佰零陸元。
原告其餘之訴駁回。
訴訟費用由被告負擔十分之七，餘由原告負擔。
本判決第一項，於原告以新臺幣肆拾玖萬元為被告供擔保後，得假執行。
原告其餘假執行之聲請駁回。
　　事實及理由
一、原告主張：坐落新竹縣新豐鄉○○段第六六八、六七０、六七二、六八０、六八
    六、六八八、六八九、六九０、六九六號土地（下稱系爭土地）為原告與何氏家
    族等人共有，被告竟意圖為自己不法之利益，以綽號「老九」之名義，聯絡「天
    下環保工程有限公司」、「政裕企業股份有限公司」、「長青環保工程有限公司
    」清運廢棄物之卡車司機鄧珠珍、梁志強、王添樹，表示其有土地可供傾倒廢棄
    物，每車為一萬元、三萬元之價格收費等語，鄧珠珍、梁志強、王添樹三人乃分
    別於民國八十八年四月九日、十日晚間，與被告乙○○聯絡後，載運廢棄物至該
    處，並將廢棄物傾倒在系爭土地，竊佔原告所有系爭土地（面積詳如附圖），並
    獲取不法之利益，後經原告於八十八年四月十一日上午八時許發現上情。原告自
    得本於所有權請求被告清除系爭土地上之廢棄物返還土地，且被告侵害原告對系
    爭土地之所有權，造成原告受有不能使用之損害，原告自得依不當得利之法律關
    係請求被告自占用之日起兩年，依土地法第九十七條之規定，按該地申報地價年
    息百分之十計算給付之不當得利，併請求至返還土地之日止按年計算之損害等情
    。並聲明（一）被告應將坐落新竹縣新豐鄉○○段第六六八、六七０、六七二、
    六八０、六八六、六八八、六八九、六九０、六九六號土地內如附圖所示Ａ、Ｂ
    、Ｃ、Ｄ、Ｅ、Ｆ、Ｇ、Ｈ、Ｉ部份面積約一三八六點六二平方公尺之地上廢棄
    物清除，將該土地返還予原告及共有人。（二）被告應給付原告新臺幣（下同）
    一萬四千六百二十八元及自起訴狀繕本送達翌日起至清償日止，按週年利率百分
    之五計算之利息。（三）被告應自起訴狀繕本送達翌日起至返還上開土地之日止
    ，按年給付原告七千三百一十四元。（四）請准原告供擔保宣告假執行。
二、被告則以：被告初以廢棄物並非其所傾倒等語置辯，嗣則以其有意清理，亦願負
    擔清理費用等語資為抗辯。並聲明：駁回原告之訴。
三、原告主張系爭土地為其與其他共有人全體所共有，如附圖所示Ａ、Ｂ、Ｃ、Ｄ、
    Ｅ、Ｆ、Ｇ、Ｈ、Ｉ部份確為被告占有之事實，業據其提出土地登記簿謄本九件
    、測量圖影本一件、起訴書影本、刑事判決書影本各一件為證，並經本院到場勘
    驗屬實，有本院勘驗筆錄、現場略圖及新湖地政事務所土地複丈成果圖附卷可稽
    ，被告對於傾倒廢棄物之事實初雖辯稱並非其所傾倒云云，惟查，被告傾倒廢棄
    物之事實，業經本院調閱八十八年度易字第七六四號刑事竊佔案卷查核屬實，並
    經原告於刑事案件調查時指述明確，且經證人鄧珠珍於上開刑事案件偵查中證稱
    ：「我有載運一台垃圾去倒，時間在八十八年四月十日晚上十時左右去倒」、「
    是乙○○用無線電呼叫我們去那邊傾倒，每台車他要收費一萬元，乙○○說是他
    家的土地，因他家就住在現場入口處，乙○○綽號叫『老九』」等語，證人王添
    樹於上開刑事案件審理時證稱：「同業告知的，錢是拿給被告，倒完就給他，他
    有指定要倒在何處，我們先約在附近加油站，他再帶我進去，是乙○○帶的，錢
    也是他收的」等語明確，被告前所為抗辯自不足採，被告確有竊佔系爭土地堆放
    廢棄物之行為，且被告嗣亦改稱願清理該等廢棄物等語，足見原告之主張堪信為
    真實。
四、按所有人對於無權占有或侵奪其所有物者，得請求返還之，又各共有人對於第三
    人得就共有物之全部為本於所有權之請求，民法第七百六十七條前段、第八百二
    十一條前段分別定有明文。查原告主張系爭土地為其與其他共有人全體所共有，
    被告將廢棄物堆放無權占用系爭土地之事實，業據其提出土地登記簿謄本、測量
    圖、起訴書、刑事判決書等為證，被告對於其並無權使用系爭土地一節則無爭執
    ，被告自應將如附圖所示Ａ、Ｂ、Ｃ、Ｄ、Ｅ、Ｆ、Ｇ、Ｈ、Ｉ部份土地上之廢
    棄物清除返還土地予原告。
五、按無法律上原因而受利益，致他人受損害者，應返還其利益，民法第一百七十九
    條前段定有明文；又無權占有他人之土地，可得相當於租金之利益，為社會通常
    之觀念，而依土地法第一百零五條準用同法第九十七條所定，建築基地之租金，
    按申報地價年息百分之十為限，乃指基地租金之最高限額，除以基地申報地價為
    基礎外，尚須斟酌基地之位置，工商業繁榮之程度，承租人利用基地之經濟價值
    及所受利益，並與鄰地租金相比較以為決定，並非必達申報總地價年息百分之十
    最高額（最高法院六十一年臺上字第一六九五號、四十六年臺上字第八五五號、
    六十八年臺上字第三０七一號判例參照）。查原告主張被告無權占有系爭土地，
    不法侵害原告與其他共有人全體之所有權，使其遭受相當於租金之損害，被告獲
    有相當於租金之利益之事實，業據其提出土地登記簿謄本九件為證，被告對此亦
    未爭執。經查，被告係於八十八年四月九日起於系爭土地上堆放廢棄物，業如前
    述，即被告於八十八年四月九日起已無權占有系爭土地，使原告受有無法使用收
    益該土地之損害，原告主張被告應給付兩年之不當得利，及自起訴狀繕本送達翌
    日（即九十年四月十八日起）至返還上開土地之日止，按年給付相當於租金之不
    當得利，即有理由。至該相當於租金之不當得利，其計算方式，因系爭土地八十
    九年七月之申報地價，除第六八六地號土地為每平方公尺二百四十元外，其餘土
    地均為每平方公尺一百三十六元，有土地登記簿謄本九件附卷可稽，且系爭土地
    係位於新竹縣新豐鄉重興村，現場為山坡地，被告所有房屋位於系爭山坡地對外
    出入口處，僅有一小道可對外通行，且該土地周圍均係雜草與樹木，僅有被告一
    戶人家居住，業經本院至現場履勘屬實，製有勘驗筆錄在卷，且為兩造所不爭執
    ，是本院斟酌系爭土地之位置、該土地之用益情形及該土地尚未達充份利用與目
    前社會經濟狀況等情狀，認應以該土地申報地價年息百分之五計算相當於租金之
    損害，始為適當，原告請求依法定最高限額租金計算，尚屬過高，是原告請求被
    告自八十八年四月起，依占用面積計算，自八十八年四月起至九十年四月止，共
    應給付七千四百一十二元，並應自九十年四月十八日起至交還土地之日止，按年
    給付三千七百零六元（計算方式詳如附表所示），洵屬正當，逾此範圍之請求即
    無理由。
六、綜上所述，原告為系爭土地共有人之一，被告所堆放之廢棄物既坐落於系爭土地
    上，被告復無法舉證證明其有何占用系爭土地之正當權源，自屬無權占有。從而
    ，原告基於物上請求權及不當得利之法律關係，請求被告將坐落系爭土地內如附
    圖所示Ａ部份面積五六點五五平方公尺、第六九六號土地內如附圖所示Ｂ部份面
    積一八０點一二平方公尺、第六八八號土地內如附圖所示Ｃ部份面積三八八點九
    二平方公尺、第六九０號土地內如附圖所示Ｄ部份面積八三點七０平方公尺、第
    六八九號土地內如附圖所示Ｅ部分面積一四五點三一平方公尺、第六八０號土地
    內如附圖所示Ｆ部分面積一二四點六八平方公尺、第六七二號土地內如附圖所示
    Ｇ部分面積二九０點二四平方公尺、第六六八號土地內如附圖所示Ｈ部分面積八
    九點七０平方公尺、第六七０號土地內如附圖所示Ｉ部分面積二七點四０平方公
    尺之地上物清除，將該土地返還原告及其他共有人全體，並應給付原告七千四百
    一十二元，暨自九十年四月十八日起至交還土地之日止，按年給付原告三千七百
    零六元，即屬有據，應予准許，至原告請求被告給付逾越上開範圍之金額，即屬
    無據，應予駁回。
七、本件原告陳明願供擔保，聲請宣告假執行，經核其勝訴部份，並無不合，爰酌定
    相當之擔保金額准許之，至原告敗訴部份，其假執行之聲請已失所附麗，應予駁
    回。
據上論結，本件原告之訴為一部有理由，一部無理由，依民事訴訟法第三百八十五條
第一項前段、第七十九條但書、第三百九十條第二項，判決如主文。
中　　　華　　　民　　　國　　九十一　　年　　　二　　　月　　　八　　　日
　　　　　　　　　　　　　　　　　臺灣新竹地方法院民事第二庭
~B法　　　官　林南薰
右為正本係照原本作成。
如對本判決上訴，須於判決送達後廿日內向本院提出上訴狀。
~B法院書記官　林淑瑜
中　　　華　　　民　　　國　　九十一　　年　　　二　　　月　　　八　　　日
